【裁判字號】    95,交簡上,129
【裁判日期】    950831
【裁判案由】    過失傷害
【裁判全文】
臺灣高雄地方法院刑事判決           95年度交簡上字第129號
上  訴  人  臺灣高雄地方法院檢察署檢察官
上  訴  人  丁○○
即  被  告
上列上訴人等因被告過失傷害案件，不服本院95年5 月3 日95年
度交簡字第1072號簡易判決（聲請簡易判決處刑案號：95年度偵
字第2894號），提起上訴，本院管轄之第二審合議庭改依簡式審
判程序判決如下：
    主  文
原判決撤銷。
丁○○犯過失傷害罪，處拘役伍拾日，如易科罰金，以銀元佰
元（即新台幣玖佰元）折算壹日。緩刑貳年。
    事  實
一、丁○○於民國94年5 月27日11時35分許，駕駛車牌號碼S7-7
    299 號自用小客車，沿高雄縣仁武鄉○○路由北向南行駛，
    行至該路段與水管路路口右轉水管路時，理應注意汽車行駛
    至交岔路口時轉彎車讓直行車先行，而依當時情形，並無不
    能注意之情事，竟疏於注意，致擦撞同向直行由乙○○所騎
    乘並附載丙○○之車牌號碼H9N-139 號重型機車，乙○○、
    丙○○因此人車倒地，乙○○受有左側肋骨第4 至第7 肋骨
    骨折併胸部挫傷、上肢及右下肢多處擦傷之傷害，丙○○則
    受有兩側第6 至第7 肋骨骨折、上肢多處鈍挫傷及撕裂傷、
    右手第5 掌骨骨折之傷害。丁○○於肇事後，偵查機關之公
    務員尚未發覺其犯罪前，親自打電話報警，且於警員到場處
    理時，主動表示其為肇事者，願受裁判而自首。
二、案經乙○○、丙○○訴由臺灣高雄地方法院檢察署檢察官偵
    查起訴。
    理  由
一、本件被告丁○○所犯為死刑、無期徒刑、最輕本刑為3 年以
    上有期徒刑以外之罪，其於準備程序進行中，就被訴事實為
    有罪之陳述，經受命法官告知簡式審判程序之旨，並聽取當
    事人之意見後，本院合議庭裁定進行簡式審判程序，合先敘
    明。
二、上揭事實，業據被告坦承不諱，核與證人即告訴人乙○○、
    丙○○於警詢指訴之情節相符，並有高雄縣政府警察局道路
    交通事故現場圖、道路交通事故調查報告表（一）（二）及
    現場照片6 幀、診斷證明書2 紙在卷可稽。是被告於前揭時
    、地駕駛車牌號碼S7-7299 號自用小客車與告訴人乙○○、
    丙○○騎乘之車牌號碼H9N-139 號重型機車發生車禍，並造
    成乙○○、丙○○受有前開傷害等事實，堪以認定。
三、按汽車行駛至交岔路口時轉彎車應讓直行車先行，道路交通
    安全規則第102 條第1 項第7 款定有明文。觀諸車禍發生當
    時之天候晴朗、有日間自然光線、柏油路面、路面乾燥、無
    缺陷、亦無障礙物、視距良好，被告並無不能注意之能事，
    竟疏於注意，所駕轉彎車未禮讓直行之告訴人人車先行，致
    肇本件車禍使告訴人因而受傷，其就本件車禍之發生具有過
    失，應至為明灼。又被告之過失行為與告訴人受傷間，有相
    當因果關係。是被告前開自白與事實相符，堪以採信，事證
    明確，被告犯行洵堪認定，應依法論科。
三、核被告所為，係犯刑法第284 條第1 項之過失傷害罪。被告
    於1 個過失行為，同時致告訴人乙○○、丙○○因而受傷，
    係1 行為同時觸犯2 個相同罪名，為同質想像競合犯，應依
    刑法第55條規定，論以1 個過失傷害罪。被告於肇事後，留
    待車禍現場，並向到場處理之警員主動承認肇事等情，有調
    查筆錄在卷可稽（見95年度偵字第第2894號卷第10頁），堪
    認被告符合自首之要件，應依刑法第62條前段規定減輕其刑
    。
四、原審以事證明確，予以論罪科刑，固非無見。惟查：被告
    1 過失行為，同時致告訴人乙○○、丙○○受有傷害，係一
    行為同時觸犯2 個相同罪名，為同質想像競合犯，原審疏未
    論及於此，應有未合；原審於理由欄敘明審酌被告車禍發
    生後未與告訴人達成和解而量刑，但被告事後已與告訴人達
    成和解，有撤回告訴狀1紙 在卷可稽，原判決對此有利於被
    告事項未及審酌，亦有未恰，檢察官以原判決漏未論以想像
    競合為由；被告以原審量刑過重為由，提起上訴，均有理由
    ，應由本院將原判決撤銷改判。
五、審酌被告駕駛汽車轉彎車未讓直行車先行，致發生本件事故
    ，造成告訴人受有傷害，且傷勢不輕，顯有非是，惟念其犯
    後坦承犯行，且與告訴人達成和解，犯後態度尚稱良好等一
    切情狀，量處如主文所示之刑，並諭知易科罰金之折算標準
    。
六、末查，被告前未曾受有期徒刑以上刑之宣告，因一時疏失，
    偶罹刑典，事後已與被害人達成和解，有和解書1 紙附卷可
    憑，信其經此偵、審程序及刑之宣告教訓後，應知警惕而無
    再犯之虞，本院因認暫不執行其刑為當，予以宣告緩刑2 年
    （緩刑規定逕適用新法，無新舊法比較之問題，最高法院95
    年第8 次刑事庭會議決議參照），用啟自新。
七、新舊法比較：
１、法定罰金刑部分：被告行為後，刑法第33條第5 款業於94
    年2 月2 日修正公布，並自95年7 月1 日起施行；修正後刑
    法第33條第5 款規定「罰金：新臺幣1000元以上，以百元計
    算之。」，與修正前刑法第33條第5 款規定「罰金：1 元以
    上。」不同。比較新舊法結果，以舊法較有利於行為人，新
    法並無對被告較為有利之情形，故依刑法第2 條第1 項前段
    規定，本案關於刑法第284 條第1 項之法定刑罰金部分，自
    應適用行為時之法律即修正前刑法第33條第5 款規定決定其
    罰金部分之法定刑。
２、易科罰金標準部分：被告於犯罪時之刑法第41條第1 項前段
    規定：「犯最重本刑為5 年以下有期徒刑以下之刑之罪，而
    受6 個月以下有期徒刑或拘役之宣告，因身體、教育、職業
    、家庭之關係或其他正當事由，執行顯有困難者，得以1 元
    以上3 元以下折算一日，易科罰金。」又被告行為時之易科
    罰金折算標準，修正前罰金罰鍰提高標準條例第2 條前段（
    現已刪除）規定，就其原定數額提高為100 倍折算1 日，則
    本件受刑人行為時之易科罰金折算標準，應以銀元300 元折
    算1 日，經折算為新臺幣後，應以新臺幣900 元折算為1 日
    。惟95年7 月1 日修正公布施行之刑法第41條第1 項前段則
    規定：「犯最重本刑為5 年以下有期徒刑以下之刑之罪，而
    受6 個月以下有期徒刑或拘役之宣告者，得以新臺幣1000元
    、2000元或3000元折算1 日，易科罰金。」比較修正前後之
    易科罰金折算標準，以95年7 月1 日修正公布施行前之規定
    ，較有利於受刑人，則應依刑法第2 條第1 項前段，適用修
    正前刑法第41條第1 項前段規定，定其折算標準。
３、法定貨幣單位部分：被告行為後，刑法施行法增訂第1 條之
    1 ，並規定：「中華民國94年1 月7 日刑法修正施行後，刑
    法分則編所定罰金之貨幣單位為新臺幣。94年1 月7 日刑法
    修正時，刑法分則編未修正之條文定有罰金者，自94年1 月
    7 日刑法修正施行後，就其所定數額提高為30倍。但72年6
    月26日至94年1 月7 日新增或修正之條文，就其所定數額提
    高為3 倍。」，是就現行刑法中，有關於罰金刑處罰之規定
    已有修正，惟經比較增訂之刑法施行法第1 條之1 與被告行
    為時之罰金罰鍰提高標準條例第1 條前段、現行法規所定貨
    幣單位折算新台幣標準第2 條結果，二者規定適用之結果並
    無不同，則本件即依被告行為時之舊法即依罰金罰鍰提高標
    準條例第1條 前段為法條適用之依據，附此敘明。
據上論斷，應依刑事訴訟法第455 條之1 第3 項、第369 條第1
項前段、第364 條、第273 條之1 第1 項、第299 條第1 項前段
，刑法第55條、第284 條第1 項前段、第62條前段、第74條第1
款、修正前刑法第41條第1 項前段，罰金罰鍰提高標準條例第1
條前段、廢止前罰金罰鍰提高標準條例第2 條，判決如主文。
本案經檢察官甲○○到庭執行職務。
中    華    民    國    95    年    8     月    31    日
                  刑事第一庭    法  官  陳明富
                                法  官  方百正
                                法  官  陳宛榆
以上正本證明與原本無異。
本判決不得上訴。
中    華    民    國    95    年    8     月    31    日
                                書記官  劉企萍
附錄本判決論罪法條
中華民國刑法第284條
因過失傷害人者，處6 月以下有期徒刑、拘役或5 百元以下罰金
，致重傷者，處1 年以下有期徒刑、拘役或5 百元以下罰金。
從事業務之人，因業務上之過失傷害人者，處1 年以下有期徒刑
、拘役或1 千元以下罰金，致重傷者，處 3 年以下有期徒刑、
 拘役或2 千元以下罰金。


司法院資訊處製作；財團法人民間司法改革基金會備份。
